【裁判字號】    90,東簡,41
【裁判日期】    900821
【裁判案由】    
【裁判全文】
臺灣臺東地方法院臺東簡易庭民事簡易判決        九十年度東簡字第四一號
    原      告  甲○○
    訴訟代理人  乙○○律師
    被      告  丙○○
右當事人間請求給付票款事件，本院判決如左：
    主      文
被告應給付原告新台幣肆佰伍拾萬元及自民國八十九年十一月十六日起至清償日止，
按週年利率百分之五計算之利息。
訴訟費用由被告負擔。
本判決第一項於原告以新台幣壹佰伍拾萬元供擔保後得假執行。但被告如於假執行程
序實施前以新台幣肆佰伍拾萬元為原告預供擔保，得免假執行。
    事      實
甲、原告方面：
一、聲明：求判決如主文第一項所示，並願供擔保請准宣告假執行。
二、陳述：
（一）緣原告之母黃春美與被告係朋友關係，被告於民國（下同）八十六年九月間以
      渠所實際經營之「山林工業股份有限公司」（下稱山林公司，當時該公司名義
      上之董事長係被告之子林義松）急需資金投資及週轉為由，向原告之母黃春美
      借貸救急，原告之母黃春美即已原告名下登記之台東市○○路二四七號房屋及
      土地，於八十六年十一間向土地銀行台東分行辦理抵押貸款五百萬元（入款帳
      號：土地銀行台東分行黃春美000－000－00000－0帳號），黃春
      美並於十一月二十日撥款當日提領現金三百萬元，直接交予被告取走，復於八
      十六年十二月四日將一百五十萬元轉帳進入被告臺灣銀行台東分行帳戶內，總
      計被告向原告之母黃春美借貸四百五十萬元。
（二）八十九年初被告向原告約定將償還原告現金一百五十萬元，並讓原告入股「山
      林公司」（持股百分之三十）以折抵其餘之三百萬元債款，被告並於八十九年
      二月二十四日以第二順位將「山林公司」設定抵押三百萬元與原告以為擔保。
（三）八十九年九月初，原告得知被告個人名下無任何財產，且被告已於八十九年六
      月間，將「山林公司」董事長更改為林燕松（原告之子，持股百分之四十七）
      ，且董事為林佛松（原告之子，持股百分之四十六），股東為林義松（持股百
      分之一），另二名股東（林燕松及林佛松之女友）各持股百分之三，原告以被
      告遲未依約定支付現金一百五十萬元，且未讓原告以持股百分之三十入股「山
      林公司」，認定被告無償還債務之誠意，乃要求被告立即償還四百五十萬元，
      被告以經濟狀況不佳為由，僅同意分六十五期（每月一期，期間為五年五個月
      ）分期償還向原告所借貸款項（含本金四百五十萬元及利息），經雙方同意由
      被告開具六十五張本票，每張金額十三萬元，兌現日期由八十九年十一月三十
      日至九十五年四月三十日，被告並開具臺灣銀行台東分行四百五十萬元之支票
      乙張（票號ＡＭ0000000號），發票人丙○○、背書人「山林公司」林
      燕松、林佛松、林義松以為擔保，被告並同意於八十九年九月及十月等二個月
      ，每月各給付原告九萬元之利息。
（四）被告由八十九年十一月十四日至今，並未支付原告任何款項，被告開具給原告
      之台銀支票經原告提示兌現亦遭退票。
（五）為此爰依一、票據法律關係請求被告給付支票款四百五十萬元；二、依據將來
      給付之訴，請求被告給付六十五張本票，每張金額十三萬元之本票款；三、請
      求給付借款四百五十萬元。請求  鈞院判決如聲明。
三、證據：提出支票及退票理由單各一紙，抵押權設定契約書及他項權利證明書影本
    各一件，黃春美土地銀行存摺影本一件，本票影本六十五紙為證。
乙、被告方面：
一、聲明：求為判決駁回原告之訴及假執行之聲請，如受不利判決，願供擔保免為假
    執行。
二、陳述：被告有向原告之母黃春美借得四百五十萬元，一百五十萬元已還，剩下三
    百萬元之後，並有設定抵押權三百萬元予原告，期間並有交付原告一紙未記載發
    票日期之四百五十萬元支票作為保證之用。
三、證據：提出土地登記簿謄本乙件為證。
    理      由
一、按因訴之變更、追加、或提起反訴，致其訴之全部或一部，不屬第四百二十七條
    第一項及第二項之範圍者，除當事人合意繼續適用簡易程序外，法院應以裁定改
    用通常訴訟程序，並由原法官繼續審理。前項情形，被告不抗辯而為本案之言詞
    辯論者，視為已有適用簡易程序之合意，民事訴訟法第四百三十五條定有明文。
    經查：本件原告請求被告給付四百五十萬元，先主張票據法律關係請求給付票款
    ，又追加借貸關係之借款返還請求權，被告不抗辯，並為本案言詞辯論，依前開
    規定，本件自應適用簡易訴訟程序審理，合先敘明。
二、本件原告主張被告有向原告之母黃春美借款之事實，為被告所自認，亦據原告提
    出支票及退票理由單各乙紙及本票六十五紙及抵押權設定契約書及他項權利證明
    書影本各一件為證，原告主張前開借款之事實，自堪信為真正。另原告主張該借
    款債權已由原告之母黃春美轉讓予原告，並據原告提出支票影本及本票影本六十
    五張為證，被告亦不否認簽發前開支票及本票予原告，是原告主張前開借款債權
    已由原告之母黃春美轉讓予原告之事實，亦堪信為真實。
三、被告則另辯稱：伊有向原告之母黃春美借款，並已陸續三、五十萬元還款，並提
    出記事本影本三張各記載十萬元、八萬元、五萬元為證，剩下三百萬元之後，並
    有設定抵押權三百萬元予原告，期間並有交付原告一紙未記載發票日期之四百五
    十萬元支票作為保證之用及應原告要求另立據本票六十五張（每張十三萬元）等
    語。
四、按當事人主張有利於己之事實者，就其事實有舉證之責任，民事訴訟法第二百七
    十七條前段定有明文。經查：被告雖辯稱伊有返還一百五十萬元，且為陸續三、
    五十萬元還款等詞，並提出記事本影本三張各記載十萬元、八萬元、五萬元為證
    明，惟經原告否認，除此外，被告就其有利之清償事實部分，並無其他證據足以
    證明其已清償，且由其所開具之支票（金額四百五十萬元）及退票理由單各乙紙
    及本票六十五張（每張十三萬元），亦足證明確有四百五十萬之金額存在，且查
    被告所提出前開記事本之記載亦不足以證明被告確已還款一百五十萬元之事實，
    是被告前述所辯，尚不足為其有利之認定。從而，原告依借貸法律關係，請求被
    告給付借款四百五十萬元及自八十九年十一月十六日起至清償日止，按週年利率
    百分之五計算之利息，為有理由，應予准許。
五、原告陳明願供擔保請准宣告假執行，經核無不合，爰酌定相當金額准許之。惟被
    告陳明願供擔保，請准免為假執行，爰酌定相當金額併宣告之。
六、另本件原告雖提出支票及退票理由單各乙紙，請求被告給付支票款四百五十萬元
    及請求被告給付所簽發之本票六十五張（各張均為十三萬元）之本票款，因被告
    支票款已經未給付，有提起將來給付之訴之必要，一併提起。按本件原告前開借
    款請求，為有理由，已如前述，此部分無須更為審理（最高法院七十一年臺上字
    第二三八八號裁判參照），併此敘明。
七、據上結論：本件原告之訴為有理由，應依民事訴訟法第三百九十條第二項、第三
    百九十二條、第七十八條，判決如主文。
中      華      民      國    九十      年      八      月    二十一    日
                                臺灣臺東地方法院台東簡易庭
                                    法      官  曾鴻銘
右正本證明與原本無異。
如不服本判決，應於判決送達後廿日內向本院提出上訴狀。（須附繕本）
「切勿逕送上級法院」
中      華      民      國    九十      年      九      月      十二    日
                                    法院書記官  李學華


司法院資訊處製作；財團法人民間司法改革基金會備份。
